臺灣雲林地方法院民事裁定
111年度抗字第12號
抗  告  人  陳志杰  

相  對  人  吳嘉弘  
上列當事人間聲請本票裁定許可強制執行事件，抗告人對於民國
111年5月30日本院司法事務官111年度司票字第250號裁定提起抗
告，本院裁定如下：
    主  文
抗告駁回。
抗告程序費用新臺幣壹仟元由抗告人負擔。
    理  由
一、按匯票上雖有免除作成拒絕證書之記載，執票人仍應於所定
    期限內，為承兌或付款之提示，但對於執票人主張未為提示
    者，應負舉證之責，為票據法第95條所明定，此規定依同法
    第124條於本票亦準用之。次按執票人向本票發票人行使追
    索權時，得聲請法院裁定後強制執行，同法第123條定有明
    文。又本票執票人依上開法條之規定，聲請法院裁定及抗告
    法院之裁定，僅依非訟事件程序，以審查強制執行許可與否
    ，並無確定實體上法律關係存否之效力，如發票人就票據債
    務之存否有爭執時，應由發票人提起確認之訴，以資解決（
    最高法院56年臺抗字第714號、57年臺抗字第76號、94年臺
    抗字第823號裁定意旨參照）。
二、本件相對人主張：相對人執有抗告人所簽發如原裁定附表所
    示本票（下稱系爭本票），並免除作成拒絕證書，未載到期
    日，詎經提示未獲付款，為此依票據法第123條規定聲請裁
    定許可強制執行等情，已據相對人提出系爭本票為證，原裁
    定予以准許，並無不合。
三、抗告意旨略以：相對人從未向抗告人提示付款，相對人就系
    爭本票聲請強制執行前既未向抗告人為付款提示，本件即欠
    缺行使追索權所必須具備之付款提示要件，相對人之聲請於
    法不合，不應准許；又系爭本票所擔保之債權係抗告人母親
    積欠相對人之賭債，而賭博為法令所禁止之行為，因該行為
    所生債之關係無請求權，請求廢棄原裁定，並駁回相對人之
    聲請等語。
四、經查，本票准許強制執行之裁定，係屬非訟事件裁定，裁定
    之法院僅就本票為形式上審查，以決定強制執行許可與否，
    並無確定實體上法律關係存否之效力；次查，系爭本票既載
    有「本本票免除作成拒絕證書」之字樣，且相對人復表示系
    爭本票經提示未獲付款，依前揭規定，舉證責任應在於抗告
    人，惟抗告人就此並未舉證以實其說，抗告人執此抗辯，即
    不可採。至抗告意旨有關賭債無效抗辯及相對人是否為付款
    提示，亦均核屬實體法上之爭執，尚非本件非訟事件程序所
    得審究，依前揭說明，應由抗告人提出確認訴訟以資解決。
    從而，原裁定裁定准予系爭本票強制執行，並無不當，抗告
    意旨指摘原裁定不當，求予廢棄，為無理由，應予駁回。
五、據上論結，本件抗告為無理由，依非訟事件法第46條、第21
    條第2項、第24條第1項，民事訴訟法第495條之1第1項、第4
    49條第1項、第78條，裁定如主文。
中　　華　　民　　國　　111 　年　　7 　　月　　15　　日
                  民事第一庭  審判長法  官  曾鴻文  
                                    法  官  廖國勝 
                                    法  官  吳福森

以上正本係照原本作成。
如不服本裁定，僅得於收受本裁定正本送達後10日內，以適用法
規顯有錯誤為理由並委任律師為訴訟代理人，向本院提出再抗告
狀（須附繕本一份，並繳納再抗告裁判費新臺幣1,000 元）。
中　　華　　民　　國　　111 　年　　7 　　月　　15　　日
                                     書記官  程尹鈴